---
title: "Análise descritiva dos dados do açude velho"
output: html_notebook
---

```{r}
library(lubridate)
library(ggplot2)
library(reshape2)
library(viridis)
library(scales)

#devtools::install_github("juliasilge/silgelib")
library(silgelib)
theme_set(theme_roboto())

ajeitar.horario <- function(df) {
  df %>%
    mutate(horario.inicial = hm(as.character(horario.inicial))) %>%
    mutate(horario.final = hm(as.character(horario.final)))
}

carros <- read.csv('../dados/processados/carros.csv')
ciclistas <- read.csv('../dados/processados/ciclistas.csv')
motos <- read.csv('../dados/processados/motos.csv') 
pedestres <- read.csv('../dados/processados/pedestres.csv')
modal.motorizado <- read.csv('../dados/processados/modal.motorizado.csv') 
modal.sustentavel <- read.csv('../dados/processados/modal.sustentavel.csv')
modais <- read.csv('../dados/processados/modais.csv')

modais.simples <- modais %>%
  select(horario.inicial, horario.final, local, carros, onibus, caminhao, motos, ciclistas, pedestres) %>%
  melt(id.vars = c('horario.inicial', 'horario.final', 'local'), variable.name = 'modal', value.name = 'contagem') %>%
  mutate(modal.agregado = ifelse(modal %in% c('carros', 'onibus', 'caminhao'), 'veiculo', modal)) %>%
  mutate(tipo = ifelse(modal %in% c('ciclistas', 'pedestres'), 'sustentavel', 'motorizado'))

```
# Quantidade de carros no açude velho ao longo do dia

Interessante notar que a quantidade de carros que foram contados nos _burrinhos_ é assustadoramente maior que nos outros dois lugares. 

```{r}
carros %>%
  ajeitar.horario() %>%
  ggplot(aes(x = as.numeric(horario.inicial), y = total, color = local)) +
  geom_line(size = 1.1) +
  scale_x_time() +
  scale_color_brewer(type = 'qual') +
  labs(title = 'Quantidade de veículos transitando ao redor do açude velho',
       subtitle = 'Agregado de ônibus, caminhões e carros que passaram ao redor do açude ao longo do dia',
       color = 'Local',
       x = 'Horário',
       y = 'Quantidade de carros')
ggsave('../graficos/quantidade-veiculos.png', height = 6, width = 7.5)
```

# Proporção de carros, ônibus e caminhões
```{r, message=FALSE}
carros %>%
  melt(var.ids = c('horario.inicial', 'horario.final', 'local')) %>%
  ajeitar.horario() %>%
  group_by(variable) %>%
  summarise(total = sum(value)) %>%
  filter(variable != 'total') %>%
  mutate(percentagem = total / sum(total)) %>%
  mutate(label = paste0(as.character(round(100 * percentagem, 2)), '%')) %>%
  ggplot(aes(x = variable, y = percentagem, color = variable)) +
  geom_bar(stat = 'identity', alpha = 0.9) +
  geom_text(aes(x = variable,y = percentagem, label = label, color = variable), vjust=1.8) +
  scale_y_continuous(labels = percent_format(), breaks = seq(0, 1, 0.1)) +
  coord_trans(y="sqrt") +
  theme(legend.position = 'none') +
  labs(title = 'Proporção de veículos que passaram pelo açude',
       x = 'Veículo',
       y = 'sqrt(Percentagem)')

ggsave('../graficos/proporcao-veiculos.png', height = 6, width = 6)
```


# Quantidade de pedestres no açude velho ao longo do dia
```{r}
pedestres %>%
  ajeitar.horario() %>%
  ggplot(aes(x = as.numeric(horario.inicial), y = total, color = local)) +
  geom_line(size = 1.1) +
  scale_x_time() +
  scale_color_brewer(type = 'qual') +
  labs(title = 'Quantidade de pedestres no açude velho',
       subtitle = 'Dados coletados em locais conhecidos do açude ao longo do dia',
       color = 'Local',
       x = 'Horário',
       y = 'Quantidade de pedestres')
ggsave('../graficos/quantidade-pedestres.png', height = 6, width = 7.5)
```


# Quantidade de ciclistas no açude velho ao longo do dia

Interessante notar que a quantidade de carros que foram contados nos _burrinhos_ é assustadoramente maior que nos outros dois lugares. 

```{r}
ciclistas %>%
  ajeitar.horario() %>%
  ggplot(aes(x = as.numeric(horario.inicial), y = total, color = local)) +
  geom_line(size = 1.1) +
  scale_x_time() +
  scale_y_log10(breaks = c(1, 10, 100, 1000)) +
  scale_color_brewer(type = 'qual') +
  labs(title = 'Quantidade de ciclistas transitando ao redor do açude velho',
       color = 'Local',
       x = 'Horário',
       y = 'Quantidade de ciclistas (log10)')
ggsave('../graficos/quantidade-ciclistas.png', height = 6, width = 7.5)
```

# Contagem dos modais
```{r}
modais.simples %>%
  ajeitar.horario() %>%
  ggplot(aes(x = as.numeric(horario.inicial), y = contagem, fill = modal)) +
  geom_bar(stat = 'identity', position = 'stack', alpha = 0.9) +
  scale_x_time() +
  scale_fill_brewer(type = 'qual', palette = 'Set2') +
  facet_wrap(~tipo) +
  labs(title = 'Contagem de modais motorizados x sustentáveis',
       subtitle = 'Modais que trafegaram ao redor do açude velho',
       x = 'Horário',
       y = 'Contagem de modais',
       fill = 'Modal')
ggsave('../graficos/contagem-modais.png', height = 6, width = 9.5)
```

