---
title: "Análise descritiva dos dados do açude velho"
output:
  html_document: default
  html_notebook: default
---

```{r, echo=FALSE, message=FALSE, warning=FALSE}
library(tidyverse)
library(lubridate)
library(reshape2)
library(viridis)
library(scales)
library(zoo)

knitr::opts_chunk$set(echo = F, message = F)

#devtools::install_github("juliasilge/silgelib")
library(silgelib)
theme_set(theme_roboto())

ajeitar_horario <- function(df, numerico = T) {
  ndf <- df %>%
    mutate(horario_inicial = hm(as.character(horario_inicial))) %>%
    mutate(horario_final = hm(as.character(horario_final)))
  if (!numerico)
    return(ndf)
  else
    return(ndf %>%
             mutate(horario_inicial = as.numeric(horario_inicial)) %>%
             mutate(horario_final = as.numeric(horario_final))
           )
}

dados <- read.csv('../dados/processados/dados.csv')

```


# Quantidade de carros no açude velho ao longo do dia

Interessante notar que a quantidade de carros que foram contados nos _burrinhos_ é assustadoramente maior que nos outros dois lugares. 

```{r}
dados %>%
  ajeitar_horario() %>%
  ggplot(aes(x = horario_inicial, y = carros, color = local)) +
  geom_line(size = 1.1) +
  scale_x_time() +
  scale_color_brewer(type = 'qual') +
  labs(title = 'Quantidade de veículos transitando ao redor do açude velho',
       subtitle = 'Agregado de ônibus, caminhões e carros que passaram ao redor do açude ao longo do dia',
       color = 'Local',
       x = 'Horário',
       y = 'Quantidade de carros')
ggsave('../graficos/quantidade-veiculos.png', height = 6, width = 7.5)
```

# Proporção de carros, ônibus e caminhões
```{r, message=FALSE}
dados %>%
  select(horario_inicial, horario_final, local, carros, onibus, caminhoes) %>%
  melt(var.ids = c('horario_inicial', 'horario_final', 'local')) %>%
  ajeitar_horario() %>%
  group_by(variable) %>%
  summarise(total = sum(value)) %>%
  filter(variable != 'total') %>%
  mutate(percentagem = total / sum(total)) %>%
  mutate(label = paste0(as.character(round(100 * percentagem, 2)), '%')) %>%
  ggplot(aes(x = variable, y = percentagem, fill = variable)) +
  geom_bar(stat = 'identity') +
  geom_text(aes(x = variable,y = percentagem, label = label), color = "white", fontface = "bold", vjust=1.8) +
  scale_y_continuous(labels = percent_format(), breaks = seq(0, 1, 0.1)) +
  coord_trans(y="sqrt") +
  theme(legend.position = 'none') +
  labs(title = 'Proporção de veículos que passaram pelo açude',
       x = 'Veículo',
       y = 'Percentagem de veículos (sqrt)')

ggsave('../graficos/proporcao-veiculos.png', height = 6, width = 6)
```


```{r, message=FALSE}
dados %>%
  select(horario_inicial, horario_final, local, carros, motos, onibus, caminhoes) %>%
  group_by(horario_inicial, horario_final) %>%
  summarise(onibus = sum(onibus), caminhoes = sum(caminhoes), carros = sum(carros), motos = sum(motos)) %>%
  melt(var.ids = c('horario_inicial', 'horario_final')) %>%
  ajeitar_horario() %>%
  select(-horario_final) %>%
  rename(horario = horario_inicial) %>%
  ggplot(aes(x = horario, y = value, color = variable)) +
    geom_line(size = 1.1) +
    scale_x_time() +
    scale_y_log10() +
    labs(title = "Veículos no açude ao longo do dia",
         x = "Horário",
         y = "Quantidade de veículos (log10)",
         color = "Tipo de veículo")
```



# Quantidade de pedestres no açude velho ao longo do dia
```{r}
dados %>%
  select(horario_inicial, horario_final, local, total_pedestres) %>%
  ajeitar_horario() %>%
  ggplot(aes(x = horario_inicial, y = total_pedestres, color = local)) +
  geom_line(size = 1.1) +
  scale_x_time() +
  scale_color_brewer(type = 'qual') +
  labs(title = 'Quantidade de pedestres no açude velho',
       subtitle = 'Dados coletados em locais conhecidos do açude ao longo do dia',
       color = 'Local',
       x = 'Horário',
       y = 'Quantidade de pedestres')
ggsave('../graficos/quantidade-pedestres.png', height = 6, width = 7.5)
```

# Que horas tem mais homens ou mulheres no açude?

```{r, message=FALSE}
dados %>%
  select(horario_inicial, horario_final, local, mulheres_pedestres, homens_pedestres) %>%
  group_by(horario_inicial, horario_final) %>%
  summarise(mulher = sum(mulheres_pedestres), homem = sum(homens_pedestres)) %>%
  melt(var.ids = c('horario_inicial', 'horario_final')) %>%
  ajeitar_horario() %>%
  select(-horario_final) %>%
  rename(horario = horario_inicial) %>%
  ggplot(aes(x = horario, y = value, color = variable)) +
    geom_line(size = 1.1) +
    scale_x_time() +
    labs(title = "Homens e mulheres no açude ao longo do dia",
         x = "Horário",
         y = "Quantidade de pessoas",
         color = "Gênero")

ggsave('../graficos/genero-por-horario.png', height = 5.5, width = 8.5)
```



# Qual é a hora de levar o cachorro pra passear?

```{r, warning=FALSE}
dados %>%
  select(horario_inicial, horario_final, local, pedestres_com_cachorro) %>%
  ajeitar_horario() %>%
  mutate(horario_suave = rollmean(horario_inicial, 3, fill = 'extended')) %>%
  group_by(local) %>%
  mutate(percentagem = pedestres_com_cachorro / sum(pedestres_com_cachorro)) %>%
  ggplot(aes(x = horario_suave, y = percentagem, color = local)) +
  geom_smooth(se = F) +
  scale_x_time() +
  scale_y_continuous(labels = percent_format()) +
  scale_color_brewer(type = 'qual') +
  labs(title = 'Qual hora/lugar que havia cachorros passeando?',
       subtitle = 'Distribuição de passeios com cachorros ao longo do dia em diferentes locais do açude',
       color = 'Local',
       x = 'Horário',
       y = 'Percentagem')
ggsave('../graficos/cachorros.png', height = 6, width = 7.5)
  
```


# Quantidade de ciclistas no açude velho ao longo do dia

Interessante notar que a quantidade de carros que foram contados nos _burrinhos_ é assustadoramente maior que nos outros dois lugares. 

```{r}
dados %>%
  select(horario_inicial, horario_final, local, total_ciclistas) %>%
  ajeitar_horario() %>%
  ggplot(aes(x = horario_inicial, y = total_ciclistas, color = local)) +
  geom_line(size = 1.1) +
  scale_x_time() +
  scale_y_log10(breaks = c(1, 10, 100, 1000)) +
  scale_color_brewer(type = 'qual') +
  labs(title = 'Quantidade de ciclistas transitando ao redor do açude velho',
       color = 'Local',
       x = 'Horário',
       y = 'Quantidade de ciclistas (log10)')
ggsave('../graficos/quantidade-ciclistas.png', height = 6, width = 7.5)
```


